【裁判字號】    95,交聲,431
【裁判日期】    950831
【裁判案由】    違反道路交通管理處罰條例聲明異議
【裁判全文】
臺灣士林地方法院交通事件裁定        95年度交聲字第431 號
原處分機關  臺北市交通事件裁決所
異  議  人
即受處分人  甲○○
上列異議人即受處分人因違反道路交通管理處罰條例案件，對於
臺北市交通事件裁決所民國95年5 月11日北市裁三字第裁22-AD0
000000號所為之處分聲明異議（原舉發案號：臺北市政府警察局
舉發違反道路交通管理事件通知單北市警交大字第AD0000000 號
），本院裁定如下：
    主  文
原處分撤銷。
甲○○汽車駕駛人，爭道行駛任意跨越兩條車道行駛，處罰鍰新
臺幣陸佰元，並記違規點數壹點。
    理  由
一、按汽車駕駛人，爭道行駛任意跨越兩條車道行駛者，處新臺
    幣（下同）600 元以上1,800 元以下罰鍰，並記違規點數1
    點，道路交通管理處罰條例第45條第12款、第63條第1 項第
    1 款定有明文。
二、原處分意旨略以：異議人即受處分人甲○○駕駛車牌號碼8S
    -8305 號自用一般小客車，於民國95年3 月2 日上午8 時36
    分許，行經臺北市○○區○○路與大度路交岔路口處，因任
    意跨越兩條車道行駛，經臺北市政府警察局交通警察大隊逕
    行拍照舉發「跨越雙白線行駛」違規，爰依道路交通管理處
    罰條例第45條第12款規定，處罰鍰600 元。
三、異議意旨略以：（一）伊於前述時間，駕駛車號8S-8305 號
    自小客車行經系爭路口，因近來道路旁邊之加油站施工，圍
    籬佔用路面，而原本的公車站牌又被迫遷移在專用道旁邊，
    導致每到上下班交通尖峰時間，公車一旦要靠路邊上下乘客
    時，欲直行上洲美快速道路之自小客車，需繞過公車才能回
    到最右側之車道以準備上洲美快速道路，因此，伊才會侵入
    機車道。（二）執勤員警於上下班交通尖峰時間不指揮交通
    ，卻只在路邊偷閒拍照取證告發，以此種不法方式取得證據
    作為裁罰之基礎，伊難甘服。（三）建議將機車專用道再左
    移一格，如此可以減少交通事故發生，又可避免汽車侵入機
    車道，據此聲明異議云云。
四、經查：
  (一)道路交通安全規則第90條規定，駕駛人駕駛汽車，應遵守道
    路交通標誌、標線、號誌之指示。次按道路交通標誌、標線
    、號誌設置規則第167 條規定，禁止變換車道線，用以禁止
    行車變換車道。本標線為雙白實線，其線寬及間隔均為10公
    分，設於交通特別繁雜而同向具有多車道之橋樑、隧道、彎
    道、坡道、接近交岔路口或其他認為有必要之路段，並得於
    禁止變換車道處之起點路面，標繪黃色「禁止變換車道」標
    字。
  (二)本件異議人即受處分人甲○○於95年3 月2 日上午8 時36分
    許，駕駛車牌號碼8S-8305 號自用小客車，行經臺北市○○
    區○○路由北往南行駛，近大度路口處，跨越機車專用道雙
    白線、即禁止變換車道線行駛之事實，業據異議人自承在卷
    ，並有臺北市政府警察局北市警交大字第AD0000000 號舉發
    違反道路交通管理事件通知單影本1 紙及舉發照片1 張附卷
    可稽，此部分事實洵堪認定。
  (三)異議人辯以：系爭路口，近來因道路旁邊之加油站施工，圍
    籬佔用路面，而原本的公車站牌又被迫遷移在專用道旁邊，
    導致每到上下班交通尖峰時間，公車一旦要靠路邊上下乘客
    時，欲直行上洲美快速道路之自小客車，需繞過公車才能回
    到最右側之車道以準備上洲美快速道路，因此，伊才會侵入
    機車道云云，惟查，依卷附舉發照片顯示，系爭路口於異議
    人違規行為時，並無公車停靠於路邊上下乘客，更無公車行
    駛於其車後方，可證異議人所辯並非實情；況繪設禁止變換
    車道線處，乃用以禁止行車變換車道之用，本件劃設雙白實
    線禁止變換車道處，係為保護由大業路欲左轉承德路之機車
    停等或前行而設，不應因是否為閃避公車，而得以構成正當
    侵入之理由，異議人之所辯委不足採。
  (四)異議人復質以：執勤員警於上下班交通尖峰時間不指揮交通
    ，卻只在路邊偷拍取證告發，此種方式取得之證據並非適法
    云云，惟按91年7 月3 日公布、同年9 月1 日施行，即異議
    人遭拍照舉發違規之95年3 月2 日有效施行之道路交通管理
    處罰條例第7 條之2 第1 項第6 款、第2 項明訂：「汽車駕
    駛人之違規行為經以科學儀器取得證據資料者，當場不能或
    不宜攔截製單舉發者，得對汽車所有人逕行舉發處罰。」、
    「前項逕行舉發，應記明車輛牌照號碼、車型等可資辨明之
    資料，查明汽車所有人姓名或名稱、住址後，製單舉發處罰
    之」。查道路交通管理處罰條例第7 條之2 第1 項第6 款規
    定，於94年12月28日改列為第7 條之2 第1 項第7 款並修正
    如下：「汽車駕駛人之違規行為經以科學儀器取得證據資料
    證明其行為違規者，當場不能或不宜攔截製單舉發者，得逕
    行舉發處罰」；其第2 項第8 款更明定跨越禁止變換車道線
    之違規拍照取證，不受採固定式科學儀器照相設備及定期於
    網站公布其設置地點之限制規定等，上開修正規定經行政院
    於95年6 月23日以院臺交字第0950087685號令發布於95年7
    月1 日施行，此有道路交通管理處罰條例法規沿革表1 份附
    卷可稽，是以，無論依修正前或修正後之道路交通管理處罰
    條例規定，皆有員警得以拍照取證逕行舉發違規行為之法源
    依據，異議人質以員警拍照逕行舉發於法無據，容有違誤。
  (五)再查，異議人建議將系爭地點機車專用道再左移一格，如此
    可以減少交通事故發生，又可避免汽車侵入機車道云云，惟
    此主張改正內容之決定權並不在本院之權責範圍，蓋植基於
    權力分立之機制，本院審認之範圍僅限於確定違規事實之有
    無及法規範涵攝、適用、評價之適當與正確與否，認定系爭
    地點機車專用道是否得以左移或改進公車站牌設置地點，乃
    行政保留之核心內容，司法權本無審認及置喙之餘地，故建
    議異議人應循行政救濟之管道，向行政機關反應上開主張尋
    求改正。
  (六)再依道路交通管理處罰條例第89條規定，法院受理有關交通
    事件，準用刑事訴訟法之規定，且依刑事訴訟法第370 條前
    段規定：「由被告上訴或為被告利益而上訴者，第二審法院
    不得諭知較重於原審判決之刑」，即所謂「不利益變更禁止
    原則」，惟該原則僅限於原判決適用法條並無不當時始有其
    適用，苟原判決有適用法條不當之情形時，第二審法院即得
    撤銷原判決，另為適法之判決而諭知較重原審之刑，此參諸
    刑事訴訟法第370 條後段自明。再依道路交通案件處理辦法
    第20條規定：「交通法庭認為聲明異議有理由或聲明異議雖
    無理由，而原處分不當或違法者，應以裁定將原處分經聲明
    異議部分撤銷，並自為裁定。」觀之，足徵原裁決機關之處
    分如有不當或違法時，交通法庭自應撤銷原處分，另為適法
    之裁定。本件異議人所有之前揭自小客車之違規事實明確，
    原處分機關以異議人前開違規事實，依道路交通管理處罰條
    例第45條第12款之規定，裁處異議人罰鍰600 元，於法雖無
    不合，然原處分漏未依同條例第63條第1 項第1 款記違規點
    數1 點，則有違誤之處，從而異議人之異議雖無理由，然原
    處分既有前開瑕疵可指，自應由本院依道路交通案件處理辦
    法第20條前段之規定撤銷原處分，並依法自為裁定如主文第
    2 項所示。
據上論斷，應依道路交通案件處理辦法第20條，裁定如主文。
中    華    民    國    95    年    8     月    31    日
                  交通法庭法  官  黃潔茹
以上正本證明與原本無異。
如不服本裁定應於送達後5 日內向本院提出抗告狀。
                          書記官  柳瑞宗
中    華    民    國    95    年    9     月    6     日


司法院資訊處製作；財團法人民間司法改革基金會備份。
